臺灣臺中地方法院民事裁定              100年度抗字第279號
抗  告  人  謝仁益
相  對  人  曾晶英
上列當事人間本票裁定事件，抗告人對於中華民國100年9月7日
本院民事庭司法事務官100年度司票字第3972號裁定提起抗告，
本院裁定如下：
    主    文
抗告駁回。
抗告程序費用新台幣壹仟元由抗告人負擔。
    理    由
一、按執票人向本票發票人行使追索權時，得聲請法院裁定後強
    制執行，票據法第123條定有明文。又本票執票人，依票據
    法第123條規定，聲請法院裁定許可對發票人強制執行，係
    屬非訟事件，此項聲請之裁定及抗告法院之裁定，僅依非訟
    事件程序，以審查強制執行許可與否，並無確定實體上法律
    關係存否之效力，法院僅就本票形式上之要件是否具備予以
    審查，即為已足，至於當事人間實體上之爭執，應循訴訟程
    序以資解決，要非非訟裁定法院所得審酌，最高法院56年台
    抗字第714號及57年台抗字第76號分別著有判例。
二、本件相對人主張執有抗告人為發票人，如原裁定所示之本票
    11紙，並免除作成拒絕證書，詎屆期提示未獲付款，爰依票
    據法第123條規定聲請裁定許可強制執行等情，已據提出本
    票11紙為證。而原裁定就該本票之形式要件為審查後，認為
    其應記載事項均已具備，而予以准許，即無不合。
三、抗告意旨雖主張：抗告人於民國97年之前經營上介勇工程有
    限公司，原裁定所示本票，係因抗告人與民旺工程行（負責
    人劉東和）配合期間，抗告人曾先行開立票期較長之支票予
    劉東和，再由工程款中慢慢扣回，惟抗告人於96年底因公司
    營運出狀況而倒閉，而劉東和於抗告人公司倒閉前，已將抗
    告人前所開立之支票拿向曾晶英兌換現金，後因抗告人支票
    陸續跳票，抗告人為取回支票，而開立本票予給相對人曾晶
    英，原欠相對人款項為170萬元，其中63萬元為本人應付之
    貨款，於97年起本人已陸續歸還相對人，剩餘部分為劉東和
    須支付，該本票雖由抗告人開立，但係因當時須將退票拿回
    銀行回補，於無奈情況下簽立等語。惟查，抗告人主張上情
    ，即使屬實，係屬抗告人與相對人間本票債務之爭執，此一
    實體爭議，應由抗告人另循民事訴訟程序，以資解決，要非
    本件非訟事件程序得為審究。是系爭本票形式上之要件既已
    具備，原審司法事務官准為強制執行之裁定，即無不合。抗
    告意旨請求廢棄原裁定，為無理由，應予駁回。
四、據上論結，本件抗告為無理由，依非訟事件法第46條、第21
    條第2項、第24條第1項，民事訴訟法第495條之1第1項、第
    449條第1項、第78條，裁定如主文。
中    華    民    國   100    年    11    月    23    日
                  民事第三庭    審判長法  官  顏世傑
                                      法  官  洪挺梧
                                      法  官  黃峻隆
正本係照原本作成。
本裁定不得再抗告。
中    華    民    國   100    年    11    月    23    日
                                      書記官